臺灣高等法院刑事判決　　　　　　　　92年度上訴字第4576號
上　訴　人　臺灣桃園地方法院檢察署檢察官
上　訴　人
即　被　告　己○○
選任辯護人　呂福元律師
上　訴　人
即　被　告　丙○○
選任辯護人　蔡文燦律師
　　　　　　劉　楷律師
　　　　　　陳建昌律師
被　　　告　丁○○
選任辯護人　陳萬發律師
被　　　告　戊○○（更名張琨鴻）
選任辯護人　許淵秋律師
上列上訴人因被告違反貪污治罪條例案件，不服臺灣桃園地方法
院90年度訴字第400號，中華民國92年9月12日第一審判決（起訴
案號：臺灣桃園地方法院檢察署88年度偵字第5385號、89年度偵
字第19361號、90年度偵字第1761號 ），提起上訴，本院判決如
下：
    主  文
原判決關於己○○部分撤銷。
己○○依據法令從事公務之人員，對於非主管或監督之事務，利
用身分圖利，處有期徒刑柒年，褫奪公權伍年，所得新台幣壹仟
萬元應予追繳沒收，如全部或一部無法追繳沒收時，以其財產抵
償之。又對於職務上之行為，收受賄賂，累犯，處有期徒刑捌年
，褫奪公權柒年，所得新台幣貳佰萬元應予追繳沒收，如全部或
一部無法追繳沒收時，以其財產抵償之。應執行有期徒刑拾肆年
，褫奪公權柒年，所得新台幣壹仟貳佰萬元應予追繳沒收，如全
部或一部無法追繳沒收時，以其財產抵償之。
其餘上訴駁回。
    事  實
一、己○○前曾於民國83年間因瀆職案件，經本院判處有期徒刑
    6月確定，於86年1月16日易科罰金執行完畢。其於85年擔任
    桃園縣議員，有審查桃園縣政府預算、決算、議案及發言質
    詢桃園縣政府首長、官員之政策之權，嗣於87年3月1日起擔
    任平鎮市（前為平鎮鄉，現改制為平鎮市）市長，綜理平鎮
    市政務，並指揮監督所屬機關及員工，均為依據法令從事公
    務之人員。緣平鎮市公所前曾於78年11月29日、80年10月15
    日，分別由當時鄉長陳進祥、莊玉光，依序與泰機工業股份
    有限公司（下稱泰機公司）、三大開發股份有限公司（下稱
    三大公司）分別簽訂焚化爐興建契約，約定由平鎮市公所提
    供桃園縣平鎮市鎮第三一五之五、三一七、三一八之一
    、三一八之二、三一九、三二０、三二０之一、三二一、三
    二一之一、三二一之三、三二二之三共計十一筆面積約五百
    坪之土地，由泰機公司、三大公司在其上興建焚化爐（一座
    兩爐）後，無償贈與平鎮市公所使用。嗣泰機公司、三大公
    司分別於84年7月8日、7月6日，將上開契約之權利義務移轉
    與勇烽工業股份有限公司（下稱勇烽公司）承受。惟焚化爐
    建造完成後，因燃燒功能不彰，遲遲未能通過桃園縣政府環
    境保護局（下簡稱環保局）審查合格，無從取得「（廢棄物
    ）代清除、處理業許可證」、「固定污染源操作許可證」，
    依廢棄物清理法第20條、空氣污染防制法第24條、固定污染
    源設置變更及操作許可辦法第15條、公民營廢棄物清除處理
    機構管理輔導辦法第3條（已於91年10月9日廢止）等規定，
    不能開爐操作，以致焚化爐閒置未使用。
二、85年間，勇烽公司副董事長戊○○見焚化爐遲遲未能開爐運
    作，無法向平鎮市公所請領垃圾處理費用，不堪損失，為求
    焚化爐能順利運作起見，乃決定透過時任桃園縣議員之己○○，向平鎮市市長莊玉光遊說，使焚化爐及早運轉。己○○
    對於上開焚化爐申請案，雖非其主管或監督之職務，然見有
    機可乘，竟基於以其桃園縣議員身分圖利之犯意，向戊○○
    表示可代向莊玉光遊說，使焚化爐能儘快過關運作，並以需
    錢打點相關人事為由，要求新台幣（下同）一千萬元公關費
    之不法利益。戊○○評估後認為可行，遂轉回勇烽公司，在
    取得合夥人即科達環保工程股份有限公司（ 於86年6月結束
    營業，下簡稱科達公司）之股東李登紀、林藤雄、李福祿、
    陳秋熟及乙○○等人同意後，於85年9月10日 ，由戊○○自
    李登紀設於台灣中小企業銀行（下稱中小企銀）龍潭分行，
    帳號00000000000號帳戶內提領五百萬元，另於同年9月16日
    ，自科達公司設於中小企銀龍潭分行 ，帳號00000000000號
    帳戶內提領五百萬元，合共一千萬元後，按己○○指示，於
    85年10月23日前之10月間某日，在平鎮市焚化場勇烽公司二
    樓辦公室內，將一千萬元交予不知情之辛○○、葉春連收受
    。再由辛○○將一千萬元全數帶回家中，於隔日將款項交予
    己○○。嗣己○○雖未向莊玉光遊說，然其於86年間當選平
    鎮市市長，李登紀等人鑒於己○○之市長身分，認為事有轉
    寰餘地，遂未向己○○催討該筆款項。
三、87年間，己○○時任平鎮市市長，為解決平鎮市垃圾過多之
    問題，而經不知情之桃園縣環保局局長呂鴻光、職員周鴻文
    、邱國福等人建議，由平鎮市公所向勇烽公司租用焚化爐或
    取得產權，依廢棄物清理法第20條、固定污染源設置變更及
    操作許可辦法第14條第1項等規定，即得以核備代替申請「
    （廢棄物）代清除、處理業許可證」，僅需取得「固定污染
    源操作許可證」，即可開爐運作。己○○得知上情，又另行
    起意，以平鎮市公所可向勇烽公司承租焚化爐，並以上開作
    業方式，協助焚化爐取得「固定污染源操作許可證」開爐運
    作，勇烽公司得藉此向平鎮市公所請領垃圾處理費用為由，
    向戊○○要求插入勇烽公司百分之二十至三十之乾股。戊○○經計算後認不敷成本，予以拒絕，雙方交涉結果，期約在
    勇烽公司承包處理平鎮市公所之垃圾後，由己○○按勇烽公
    司實際處理垃圾量，從垃圾處理費中抽取每公噸二百八十元
    之賄賂；己○○並要求戊○○先行支付賄款二百萬元，明言
    再由辛○○轉知戊○○付款方式。戊○○雖明知此前已給付
    己○○一千萬元，然急於使焚化爐運作以便收回成本，仍予
    應允。雙方期約已定，己○○遂以平鎮市公所名義，於88年
    2月3日，與勇烽公司訂立「平鎮市緊急處理垃圾承租焚化爐
    合約書」，向勇烽公司承租焚化爐，租期自88年2月8日起至
    88年6月30日止 ，並於88年2月6日預付六百萬元租用費予勇
    烽公司；另於88年2月8日以平市清字第4443號函，向桃園
    縣政府環保局申請核發焚化爐之「固定污染源操作許可證」
    ，己○○並知申請核發焚化爐之「固定污染源操作許可證」
    時，需置有甲級清除技術人員至少一人，才能獲准取得「固
    定污染源操作許可證」，其明知平鎮市公所並未聘請林泳舟
    、蕭怡珍，其為順利申請取得「固定污染源操作許可證」，
    竟特別於上揭88年2月8日平市清字第4443號公函中記載「
    本所於88年2月6日聘僱領有行政院環保署核發之【甲級廢棄
    物處理技術員】資格證書之林泳舟、蕭怡珍二員，負責焚化
    爐之操作」之不實事項而行使，足以生損害於桃園縣政府是
    否准許核發「固定污染源操作許可證」之判斷；他方面勇烽
    公司則撤回原先申請，使承辦之桃園縣政府環保局公務員施
    重光誤認焚化爐為平鎮市公所所有使用，免予審核其工廠登
    記證、公司執照及營利事業登記證等文件 ，而於88年6月15
    日據以核發「固定污染源操作許可證」（嗣桃園縣政府環保
    局查察結果，認為焚化爐為勇烽公司所有 ，而於89年6月26
    日以府環二字第345531號函撤銷上開操作許可）。戊○○亦
    依約於88年2月8日，按不知情之辛○○指示，自勇烽公司設
    於桃園平鎮市農會，帳號000000000號帳戶中 ，匯款一百萬
    元至不知情之壬○○所有，新竹區中小企銀內壢分行之0000
    0000000號帳戶後，由己○○另行委請辛○○支取 ，交給己○○使用；另於同日自上開勇烽公司帳戶，匯款一百萬元至
    不知情之游元文所有，新竹企業銀行中壢新明分行之000000
    00000號帳戶 ，而代葉正林清償葉正林積欠游元文之一百萬
    元債務。至於雙方原先期約之抽成部分，則因戊○○已無力
    付款，遂不了了之。
四、丙○○自87年8月起，擔任桃園縣平鎮市市民代表會（ 下簡
    稱平鎮市市代會）主席，有審查平鎮市公所預算、決算、議
    案及發言質詢平鎮市公所首長、官員之政策之權，亦為依據
    法令從事公務之人員。其有見於焚化爐未能合法開爐運作，
    且焚化爐試燒結果不彰，在當地引起民怨，他方面勇烽公司
    又不堪焚化爐閒置虧損，急欲運作焚化爐，向平鎮市公所請
    領垃圾處理費用，認為其間有利可圖，雖明知焚化爐一案並
    非其主管或監督之職務，仍基於以其平鎮市市代會主席身分
    圖利之犯意，於88年5月間 ，透過己○○向戊○○表示：需
    錢打點市代會內之市代表，以消弭市代會內反對焚化爐運作
    之聲浪等語。經己○○轉知戊○○後 ，戊○○乃於88年5月
    間，以勇烽公司員工「陳立生」名義，簽發面額均為一百萬
    元，發票日依序為88年7月31日、88年8月31日 、88年9月30
    日、88年10月31日，票號各為L0000000、L0000000、L00000
    00、L0000000之郵局支票四張，依己○○指示，攜往平鎮市
    義興里活動中心旁，交予不知情之游禮龍轉交己○○後，再
    由己○○交予丙○○。丙○○取得上開四張支票後，即委請
    不知情之游禮龍，於88年5月27日，持上開四張支票中之L00
    00000號、L0000000號及L0000000號等三張支票 ，向前任市
    代會主席謝長斐調現，而由謝長婓簽發其所有由華南商業銀
    行核發，面額二百七十一萬元之72940號即期支票一張 ，交
    予游禮龍於當日兌領現金後，將款項交予丙○○。嗣該三張
    支票經謝長斐提示結果，L0000000號、L0000000號二張支票
    均獲兌現，L0000000號支票則連續退票無法兌現，謝長斐乃
    要求丙○○處理，經丙○○自行簽發支票，向謝長斐換回該
    張支票後，再由丙○○要求戊○○，於88年10月31日，偕丙○○之司機葉禮棋至平鎮市農會領取現金一百萬元後，向丙○○換回該張支票。至所餘之一張L0000000號支票，則於88
    年6月9日上午，由戊○○按己○○指示，自行至平鎮市農會
    領取一百萬元現金後前往平鎮市公所，向丙○○換回該張支
    票。丙○○因此向戊○○收取四百萬元之不法利益。
五、案經子○○○告發，及桃園縣調查站移送台灣桃園地方法院
    檢察署檢察官偵查起訴。
    理  由
壹、有罪部分：
一、被告己○○、丙○○等人之辯解：
  (一)上訴人即被告己○○矢口否認上揭圖利一千萬元、受賄二百
    萬元等事實，辯稱：我沒有叫辛○○、葉春連去向戊○○收
    一千萬元，也沒有叫戊○○匯款到壬○○、游元文帳戶，所
    有和勇烽公司和解、租用及延長焚化爐合約，都是因為平鎮
    市迫切需要解決垃圾問題，而且這些作為，都經過平鎮市內
    部各科室人員組成之垃圾處理小組開會決議云云。
  (二)上訴人即被告丙○○亦否認有何圖利四百萬元犯行，辯稱：
    是戊○○將支票拿給我，請我向謝長斐代為調現，而且支票
    只有三張，不是四張云云。
二、經查：
  (一)被告己○○圖得一千萬元不法利益部分：
  1.平鎮市公所於78年11月29日，與泰機公司簽訂焚化爐興建契
    約，約定由平鎮市公所提供桃園縣平鎮市鎮第三一五之
    五、三一七、三一八之一、三一八之二、三一九、三二０、
    三二０之一、三二一、三二一之一、三二一之三、三二二之
    三共計十一筆面積約五百坪之土地，由泰機公司、三大公司
    在其上興建焚化爐後，無償贈與予平鎮市公所使用。嗣泰機
    公司、三大公司將上開契約之權利義務，分別於84年7月8日
    、7月6日移轉與勇烽公司承受。惟焚化爐建造完成後，因燃
    燒功能不彰，遲遲未能通過桃園縣政府環保局審查合格，無
    法取得「（廢棄物）代清除、處理業許可證」及「固定污染
    源操作許可證」，而無從開爐運作，以致焚化爐閒置經年等
    事實，為被告己○○、丙○○、戊○○、丁○○四人陳明屬
    實，並有平鎮市公所88年6月29日88平市清字第18865號函暨
    所附興建合約、工程合約，及勇烽公司與泰機公司、三大公
    司之相關合約附卷可稽（偵字第5385號卷第116頁、106至10
    9頁、131至133頁、137至138頁）。
  2.被告己○○於85年9月間 ，向被告戊○○表示可代向當時市
    長莊玉光遊說，使勇烽公司早日運作營利等語，並向戊○○
    索求一千萬元公關費用，經戊○○返回勇烽公司，與股東李
    登紀、林藤雄、李福祿、陳秋熟、乙○○等人開會決定同意
    後，由己○○透過辛○○、葉春連，向戊○○取得一千萬元
    公關費之事實，有下列事證可稽：
  (1)被告戊○○於調查中指稱：設置平鎮焚化爐收入支出明細內
    載「公關一千萬元」是勇烽公司為承作焚燒垃圾業務，曾央
    請時任桃園縣議員之己○○向當時平鎮市市長莊玉光遊說，
    己○○應允並要求一千萬元公關費，我當時因財務困難遂向
    科達公司董事長李登紀報告，李登紀同意並在某日提領一千
    萬元至平鎮焚化場辦公室，交由己○○指定的辛○○、葉春
    連。己○○沒有遊說莊玉光成功，他也沒有退還一千萬元，
    李登紀原先欲向己○○催討，後因己○○選上平鎮市長而未
    再催討等語（偵字第19361號卷第169頁、247頁反面） ，戊○○於偵查（偵字第19361號卷第71頁反面、247頁反面）及
    原審均為相同供述（原審卷二第10至12頁）。
  (2)證人辛○○在調查及偵查中先後指稱：當時己○○要求我和
    葉春連一起至勇烽公司焚化爐辦公室，我問己○○去該公司
    處理何事，己○○表示你去了就知道，因此我就和葉春連一
    起至勇烽公司焚化爐辦公室，戊○○拿了約一千萬元現金交
    予我，並告知我將該一千萬元轉交予己○○，我接受該筆現
    款後就開車回家，並將一千萬元妥藏在家中，事後己○○聯
    絡我要至我住所拿該筆一千萬元現金，隨即開車到我家附近
    ，我將一千萬元全數拿到他車上，他就開車離去；乙○○、
    庚○○是我去拿錢在場之人，葉春連不願將錢拿回去，所以
    由我拿回去，己○○是隔日來拿等語（ 偵字第19361號卷第
    219頁、220頁反面、221頁反面 ）。證人葉春連在調查、偵
    查中先後陳稱：我記得85年10月間的某日，辛○○向我表示
    焚化爐有事，約我一起去勇烽公司焚化爐辦公室，我乃搭乘
    辛○○駕駛之車共同前往，我和辛○○到勇烽公司焚化爐辦
    公室後，戊○○拿了兩袋現金交予辛○○，辛○○要我幫忙
    提其中一袋至車上，隨即驅車離開該辦公室，辛○○在車上
    曾告知我前開兩袋現金是公司的錢，不久之後辛○○載我回
    家，他帶著兩袋現金開車離去，當時尚有乙○○、戊○○和
    戊○○的哥哥張步漳在場；我記得當時有三人在場，戊○○
    、乙○○，至於（另一人是）張步漳或庚○○我印象比較模
    糊，當時戊○○在辦公室時告訴我麻煩我把東西交給葉議員
    即己○○，我就坐辛○○車離開，我到家後先下車，後續的
    由辛○○自己處理等語（偵字第19361號卷第279頁反面、28
    3頁反面、284頁）。辛○○、葉春連在原審審理時，並均為
    相同供述（原審卷一第89至93頁）。
  (3)證人即勇烽公司股東乙○○在調查及原審審理時陳稱：本人
    知道此事，戊○○曾在事先告知本人此項公關支出提議，作
    為打點焚化爐試爐免遭取締之用，公司在召開部分股東開會
    後，同意支付，在籌措及提領一千萬元現金後，分為兩袋，
    交由戊○○，並由其在平鎮焚化爐辦公室二樓其辦公室，親
    自交給辛○○、葉春連兩人，再由二人轉交給己○○。科達
    公司確實交付一千萬元的公關費用作為打點焚化爐之用，‧
    ‧‧交款時本人雖未在場，但卻曾看到辛○○、葉春連自辦
    公室開車離去，「設置平鎮市焚化爐收入、支出明細」是我
    太太陳姵璇登載的等語（偵字第19361號卷第264頁反面、26
    5頁、原審卷一第118至120頁） 。證人即科達公司股東林藤
    雄在調查中亦稱：戊○○（關於一千萬元）的供述是事實，
    為使焚化爐能早日正常運作，科達公司部分股東曾特別召開
    過股東會議，研議利用送公關費，以達焚化爐早日運作目的
    。當時我個人出國在外未參加，但一千萬元送出後，乙○○
    有告訴本人已送出公關費等語（偵字第19361號卷第270頁反
    面）。
  (4)證人陳姵璇在調查中陳稱：「設置平鎮焚化爐收入、支出明
    細」是我寫的，用途是作為公司結束營業時，供股東瞭解在
    成立期間財務收支狀況，本明細表是以公司總帳作為登載之
    依據，內載「公關00000000」指公關費用一千萬元，是作為
    科達公司支付己○○縣議員的公關費用，此筆費用提出和接
    洽均出自戊○○‧‧‧有關一千萬元公關費我是依實際支出
    記載 ，其中在公司總帳第三及第四頁記載85年9月10日自乙
    存提現五百萬元 ，及85年9月16日自活儲提現五百萬元葉老
    闆修繕費 ，另在公司總帳第23頁應付帳款中記載85年9月11
    日葉老闆貸方五百萬元，意指答應支付己○○一千萬元，於
    85年9月10日提領五百萬元 ，在帳面上尚欠己○○五百萬元
    ；85年9月16日付葉老闆五百萬元，意指85年9月16日從科達
    公司提領五百萬元支付，我之所以會雙重記載，是個人作帳
    習慣，並非有二千萬元支出等語（偵字第19361號卷第266頁
    反面、267頁反面）。
  (5)此外並有陳姵璇書寫之「設置平鎮焚化爐收入、支出明細」
    一張、勇烽公司帳簿一份、科達公司籌備處存摺一份、李登
    紀存摺一份、臺灣銀行活期存款客戶異動資料表一份、臺灣
    企銀活期存款客戶異動資料一份扣案可資佐證（附件35、36
    、37、38、39、40，見外放證物）。
  (6)經核被告戊○○上開自白，與證人葉春連、辛○○、乙○○
    、陳佩璇所述之股東決議、取款、送款及記帳等相關情節，
    均屬相符，且有上開物證可考，佐以上開支出明細較少事前
    偽做之可能性，足認被告戊○○之自白屬實；被告己○○確
    有向戊○○收取一千萬元公關費之事實。至被告戊○○於本
    院改稱辛○○將一千萬元拿給癸○○，癸○○說他把一千萬
    元拿給三大公司李先生，有交一張收據給我（詳本院卷一第
    319頁），並提出三大公司85年11月1日出具收到勇烽公司交
    付購買平鎮市焚化爐之部分價金一千萬元之收據一紙（本院
    卷第343頁）云云，惟質之證人癸○○供稱：該收據係93年8
    月10日交給戊○○等語（本院卷一第448頁） 。惟觀被告戊○○將一千萬元交給辛○○、葉春連要渠等轉交被告己○○
    ，衡諸常理，辛○○絕無擅自作主將該一千萬元交給癸○○
    之理；況辛○○若確有將該一千萬元交給癸○○並於85年11
    月1日轉交三大公司甲○○，癸○○豈有延至93年8月10日才
    該上開收據交給被告戊○○之理？且辛○○倘真將該一千萬
    元交給癸○○，何以辛○○於調查、偵查及原審均不供出此
    段情節，且於本院審理時辛○○、葉春連均避不出庭對質，
    準此足徵該收據顯係意圖為被告己○○脫罪而臨訟杜撰之物
    。是被告戊○○所供及癸○○所證辛○○將一千萬元交給癸○○交付甲○○云云，顯不足採信。
  3.按縣（市）議會之職權，依臺灣省各縣市議會組織規程準則
    第19條規定如左：議決縣（市）規章；議決縣（市）預
    算；議決縣（市）特別稅課、臨時稅課及附加稅課；議
    決縣（市）財產之處分；議決縣（市）政府組織規程及所
    屬事業機構組織規程；議決縣（市）政府提案事項；審
    議縣（市）決算之審核報告；議決縣（市）議員提案事項
    ；接受人民請願；及其他依法律、中央法規或省自治法
    規賦函之職權。依上規定，縣市議會係以集體表決之方式行
    使職權，個別組成份子之縣市議員並無個人之單獨權限可言
    ，亦無對任何具體事項自行裁量之權限，惟縣市議員之質詢
    或決議，既係在議會中，直接針對縣市政府官員之決策或政
    務施行而來，縱該質詢或決議對縣市政府並無法律上之拘束
    力，然事實上之影響力殆不可免。是所謂之一千萬元公關費
    ，實係被告戊○○用請被告己○○利用其桃園縣議員身分所
    產生之影響力，協助向平鎮市公所說項，被告己○○自係利
    用其身分圖利。
  4.就此部分犯罪事實，被告己○○及其辯護人雖辯稱略以(1)最
    迫切解決平鎮市垃圾問題者，應係平鎮市長莊玉光，勇烽公
    司不尋求平鎮市長莊玉光支持，竟花費一千萬元鉅款，透過
    時任桃園縣議員之被告己○○，迂迴向平鎮市長莊玉光遊說
    ，難認符合一般經驗法則；被告己○○係縣議員，並非平鎮
    市民代表會主席或代表，對平鎮市公所無監督或建議權，如
    何向市長莊玉光遊說；(2)被告己○○於85年間擔任縣議員，
    果有向勇烽公司索取一千萬元之公關費，亦應指示新任助理
    取款，豈有指示與自己無何關係之辛○○、葉春連取款之理
    ；(3)被告己○○與其兄葉步富，與證人辛○○、辛○○之兄
    葉正林之間，因投資「台北新都工地」衍生金錢糾紛，辛○○並於88年10月26日、10月31日、11月8日 ，與不明人士持
    槍至被告己○○之公司恐嚇、毀損，葉正林亦帶人置評鎮市
    公所前灑冥紙抗議，可見辛○○與被告己○○間有鉅額金錢
    糾紛，彼此積怨甚深，有挾怨報復之可能云云。(4)既約定交
    款日期，即無提早二、三十日向銀行提領鉅款置於家中，平
    白損失利息及徒增被偷、盜風險之理；勇烽公司交付一千萬
    元賄款過程有違常情；(5)證人辛○○、葉春連二人果有接受
    被告己○○指示，至勇烽公司焚化場收取一千萬元公關費，
    其二人就取款過程之陳述，竟彼此歧異，且差異頗大，實令
    人難以置信；證人辛○○於勇烽公司平鎮焚化場二樓辦公室
    ，接受被告戊○○現金一千萬元後，其間，曾將該款搬上其
    車內，復攜入其住處妥藏，再搬上被告己○○車內，交與被
    告己○○，已多次目擊該款之外包裝，對該現金一千萬元究
    係用何物包裝，應印象清晰；一千萬元究係裝成一袋或二袋
    、用手提袋或紙袋或麻袋包裝，戊○○、辛○○、葉春連三
    人供述，均互不一致，顯有瑕疵；就交款時間，證人辛○○
    稱在中午飯前；證人葉春連稱在下午三時之後，兩者相距三
    小時，其二人供述明顯矛盾；(6)證人葉春連為勇烽公司之股
    東，與該公司另一股東乙○○，彼此熟識，對於勇烽公司交
    付一千萬元予伊及辛○○時，乙○○有無在場，應不致混淆
    ；庚○○係勇烽公司平鎮焚化場之會計，證人辛○○稱交款
    時庚○○在場，惟庚○○於偵查中卻稱伊不清楚一千萬元公
    關費之事；關於被告戊○○交付一千萬元予辛○○及葉春連
    時，有何人在場乙節，戊○○、辛○○及葉春連三人之供述
    ，彼此互不一致；(7)勇烽公司於85年9月10日、9月16日各領
    出五百萬元後，於交付辛○○及葉春連之前，該款究係由何
    人保管，戊○○、乙○○二人供述，互不一致；(8)勇烽公司
    支付一千萬元公關費，已達其實收資本額一千八百萬元之百
    分五十五．六，應屬該公司重大之事項，竟不知該公關費一
    千萬元之付款日期，嗣於發現被告己○○並未向平鎮市長莊
    玉光遊說，亦未要求返還，要難採信；被告戊○○對為何未
    向被告己○○催討一千萬元之原因，或稱被告己○○主動提
    出和解，平鎮市公所同意不要求勇烽公司拆屋還地等語，或
    稱原先欲向被告己○○催討，後因被告選上平鎮市長，認事
    有轉寰餘地，則未再催討等語，前後供述不一。(9)公訴人提
    出之證據中，存摺僅能證明提款之事實，不足以證明該款之
    去向，亦即不能證明係交付給被告己○○收受云云。
  5.惟查：(1)被告戊○○於調查中供稱：伊係透過己○○之宗親
    而認識己○○，當時己○○知道伊承購平鎮焚化爐，好意為
    伊引見當時平鎮市市長莊玉光並欲促成其公司之焚化爐能為
    平鎮市公所處理垃圾（偵字第19361號卷第60頁反面） ，準
    此可見被告戊○○係先認識被告己○○，且被告己○○展現
    欲促成勇烽公司之焚化爐能為平鎮市公所處理垃圾事宜之意
    ，被告戊○○因而相信被告己○○所說「可代向莊玉光遊說
    ，使焚化爐能儘快過關運作，並需錢打點相關人事」之話，
    而交付被告己○○一千萬元公關費，此舉並無悖離常理。蓋
    縣議員、鄉長為民意代表或公職人員，一般人易認為縣議員
    與鄉長間較易溝通，彼此間較易關說，是被告戊○○希望透
    過時任桃園縣議員之被告己○○，向平鎮市長莊玉光遊說，
    此舉並未違反一般經驗法則。(2)被告己○○要指定何人向被
    告戊○○取款一千萬元，被告己○○自有其考量，並非一定
    要指定其助理為之。(3)證據之證明力，由法院自由判斷；證
    人所作先後不同之證言，何者為可採，事實審法院本得參酌
    其他相關證據為自由之判斷，苟無違經驗法則，即難指為違
    法，此觀刑事訴訟法第155條第1項、最高法院72年台上字第
    3976號判例可資參照。相關被告戊○○關於給付被告己○○
    一千萬元公關費之自白，何以可採？本院已詳敘其理由如前
    ，而證人辛○○、葉春連二人在原審所述，就取得一千萬元
    之包裝，及取款時間究竟為當日上午或下午等細節，雖彼此
    確有出入，然此或因取款一事與辛○○、葉春連並無切身之
    利害關係，二人就此種細節並無清晰記憶，乃信口編造，或
    為時日過久，渠等記憶有誤之故，甚或有意避重就輕，以撇
    清自身之故。與前述有罪事證相較，尤其前述有罪事證中，
    非僅止於相關當事人之陳述，尚且包括渠等事前作帳、提款
    之文書記錄，顯非在日後為誣陷被告己○○，可得偽做而來
    ，是證人上開陳述之瑕疵，仍不足憑以為有利於被告己○○
    之認定。同理，辯護人指稱戊○○對一千萬元來源所述不盡
    一致，又或證人庚○○陳稱不知該一千萬元之事，或證人乙○○陳稱取款時伊並未在場云云，經核均不足以動搖戊○○
    前開有罪自白之證明力。(4)自被告己○○向戊○○要求公關
    費後，中間歷經戊○○與科達公司股東商議、籌款、付款等
    枝節，且本件一千萬元確非小數，是科達公司股東決議付款
    及籌款調度資金之過程中，若需時間亦不出奇。從而，本件
    自己○○要求公關費起，至戊○○等人實際付款為止，中間
    縱有如辯護人所指之遷延二、三十日，衡諸常情，當非不可
    能。再者，科達公司在籌備期間之股款，係先以股東李登紀
    之名存放，而在籌款一千萬元公關費之過程中，因科達公司
    需要驗資，其帳戶內之資金一時不能動用，故其中五百萬元
    款項係自前開李登紀之帳戶中提領，此與實務上公司查核股
    款之情形相符，而一千萬元本非小數，自難期戊○○等人一
    次籌齊，是戊○○分二次提款，亦與常情無違。(5)被告己○○係臨時委請辛○○、葉春連前往取款，此經辛○○、葉春
    連二人陳明如前，參酌一千萬元並非小數，戊○○尚須股東
    同意、籌款後始能交款，足見自始雙方並未確切約定付款日
    期。是故，辯護人辯稱：依公訴人所指，被告係指派辛○○
    、葉春連在85年10月間收受該筆公關費，則戊○○等人並無
    先自李登紀帳戶內提領部分五百萬元款項之必要，由此可推
    知所謂由李登紀及科達公司帳戶內，分別提領之二筆五百萬
    元，應另有目的云云，不僅與常情不符，且無其他證據佐證
    ，不足採信。(6)勇烽公司亟欲使焚化爐儘快掛牌運作，目的
    本即在藉焚化爐處理垃圾，據以申請垃圾處理費，是戊○○
    供稱一千萬元公關費，係為承做平鎮市公所焚燒垃圾之業務
    等語，乙○○供稱係作為打點焚化爐試爐免遭取締之用云云
    ，林藤雄供稱係利用送公關費，已達焚化爐早日運作目的云
    云，三者名雖相異，實則相同，何來矛盾可言？又己○○取
    得一千萬元後，因當選平鎮市市長，戊○○等人認為事有轉
    寰餘地，故未向己○○要求還款，亦與常情並不相違。(7)辯
    護人另指稱：被告己○○與其兄葉步富，與證人辛○○、辛○○之兄葉正林之間，因投資「台北新都工地」衍生金錢糾
    紛，辛○○並於88年10月26日、10月31日、11月8日 ，與不
    明人士持槍至被告己○○之公司恐嚇、毀損，葉正林亦帶人
    至平鎮市公所前灑冥紙抗議，可見辛○○與被告己○○間有
    鉅額金錢糾紛，彼此積怨甚深，有挾怨報復之可能云云，姑
    不論上開多人指證，顯難由辛○○一人隻手遮天，即其餘被
    告、證人亦無與辛○○勾串，陷害被告己○○之必要。且依
    證人辛○○在偵查中陳稱：葉步富（即己○○之兄）、己○○去找葉正林合夥做通省（建設公司），後來才再成立營泰
    （建設公司），因後來錢不見，葉正林才去找葉步富、己○○追討，跟我借錢是葉步富，與己○○無關等語，即被告己○○在原審審理時，亦自承：我沒有插手盈泰的事等語（原
    審卷一第93頁），亦可見誣陷之說尚難採取。(8)綜上所述，
    被告己○○及其辯護人所辯，均不能採取。
  6.綜上，被告己○○利用其縣議員身分，向戊○○收受一千萬
    元不法利益之事實，已堪認定。
  (二)被告戊○○於88年2月間，行賄被告己○○二百萬元部分：
  1.平鎮市公所於88年2月3日，與勇烽公司簽約承租焚化爐，並
    於88年2月6日預付六百萬元租用費予勇烽公司之事實，為被
    告己○○自承屬實，並有「平鎮市緊急處理垃圾承租焚化爐
    合約書」一份附卷可稽（偵字第5385號卷第143頁） 。再勇
    烽公司焚化爐始終未能通過桃園縣政府環保局檢測，無法取
    得「固定污染源操作許可證」及「（廢棄物）代清除、處理
    業許可證」，被告己○○遂於88年2月8日以平鎮市公所名義
    ，代替勇烽公司向桃園縣政府環保局申請核發焚化爐之「固
    定污染源操作許可證」，他方面勇烽公司則撤回原先申請，
    使承辦之桃園縣政府環保局公務員未按「固定污染源設置變
    更及操作許可辦法」，審核勇烽公司應檢具之工廠登記證、
    公司執照及營利事業登記證等文件 ，即於88年6月15日核發
    「固定污染源操作許可證」予平鎮市公所，嗣該操作許可經
    桃園縣政府環保局查明為勇烽公司所有使用，亦據以撤銷原
    許可等事實，亦經被告己○○自承屬實，並有桃園縣政府環
    保局專字第2057號案卷、勇烽公司88年3月8日88勇工字第二
    號函、平鎮市公所88年2月8日平市清字第4443號函、桃園
    縣政府環保局88年6月15 日府環二字第88061501號函暨所附
    固定污染源操作許可證、 89年6月26日府環二字第345531號
    函等件在卷可稽（偵字第19361號卷第439頁以下，他字第26
    04號卷第21頁、26頁、27頁、29頁）。
  2.被告己○○於87年間擔任平鎮市市長後，又以平鎮市公所可
    向勇烽公司承租焚化爐，並以此代替勇烽公司，向桃園縣環
    保局申請「固定污染源操作許可證」，協助焚化爐開爐運轉
    等情為名，向被告戊○○行求插入勇烽公司乾股，遭戊○○
    拒絕，二人最後期約迨平鎮市公所向勇烽公司承租焚化爐後
    ，再按勇烽公司處理申報之垃圾處理費用，由己○○從中抽
    取每公噸二百八十元之賄賂；被告戊○○並在取得六百萬元
    租用費後，依約於88年2月8日，按己○○指示，自勇烽公司
    設於桃園平鎮市農會，帳號000000000號帳戶中 ，匯款一百
    萬元至不知情之壬○○所有，新竹區中小企銀內壢分行之00
    000000000號帳戶後 ，再由己○○另行委請不知情之辛○○
    支取，交給己○○使用；另自上開勇烽公司帳戶，匯款一百
    萬元至不知情之游元文所有，新竹企業銀行中壢新明分行之
    00000000000號帳戶 ，代葉正林清償葉正林積欠游元文之一
    百萬元債務。至於雙方原先期約之抽成部分，則因戊○○已
    然無力付款，遂不了了之。上開事實，有如下事證可稽：
  (1)被告戊○○在調查中陳稱：‧‧‧己○○在商談承租焚化爐
    時，曾要求插乾股（百分之二十至三十），經我核算市公所
    應給付之費用每噸一千一百八十元後，估算己○○之要求不
    敷成本，當時雙方未達成協議，俟經平鎮市公所願意提高核
    撥為每公噸一千七百元之費用，己○○乃與我進一步商談，
    要求按噸數每噸提撥二百餘元，並將款項交由渠來處理，至
    此雙方達成協議，並於88年2月3日正式簽訂焚化爐的契約。
    己○○表示市公所委託焚燒垃圾之費用均需經過平鎮市代表
    的同意，故渠必須運用前述不正利益打點市代表，惟我不知
    道渠向哪些市代表打點。依照己○○與我的約定，我按月向
    市公所請款後，再將應給付的不正利益交由己○○處理，但
    自88年2月營運後，雖有向市公所請領款項 ，但我另需支付
    員工薪資等基本開銷及清償個人先前的債務，所以並未依事
    先約定交付己○○款項；我在與平鎮市簽約時，即按以往作
    法要求市公所支付六百萬元，己○○同意並要求我交付二百
    萬元給他，並告訴我會由辛○○告訴我款項去處，經辛○○
    告知一百萬元電匯至游元文帳戶，另一百萬元電匯至壬○○
    帳戶等語詳實（偵字第19361號卷第166頁反面 、168頁反面
    ），在偵審（偵字第19361號卷第246頁反面）、原審中（原
    審卷三第141頁）並均為相同供述。
  (2)關於戊○○匯入壬○○帳戶內之一百萬元用途，證人壬○○
    在調查、偵查中先後陳稱：我不認識戊○○，與他沒有金錢
    往來，我堂兄辛○○告訴我，他有一筆一百萬元現金匯入我
    在新竹企銀內壢分行帳戶，但未告訴我該筆金錢來源，是我
    與堂嫂李雲英一同提領，之後我堂嫂即將一百萬元帶走，如
    何使用不得而知；我不認識戊○○，無金錢往來，88年2月8
    日勇烽匯入一百萬元，我確定是辛○○告訴我有一百萬元在
    我的戶頭，所以當天下午就與我堂嫂李雲英一起去領出來‧
    ‧‧等語（偵字第19361號卷第2頁反面、5頁） 。證人辛○○在警訊、偵查中陳稱：壬○○所說一百萬元匯款，是之前
    平鎮市長己○○要求我提供一個帳戶，錢匯進前開帳戶後，
    再由我提現交予己○○，所以我提供我堂弟壬○○前開帳戶
    供己○○使用；錢是約在己○○他家大廈後門地下室口附近
    （偵字第19361號卷第33頁、36頁）；在原審審理時 ，亦為
    相同供述（原審卷一第92頁）。證人李雲英在調查中亦稱：
    我是應我丈夫辛○○要求，陪同壬○○至新竹企銀內壢分行
    提領該筆一百萬元現金，回家後交給辛○○，至於該筆款項
    來源我不清楚等語（偵字第19361號卷第40頁反面）。
  (3)關於戊○○匯入游元文帳戶內之一百萬元用途，證人游元文
    在調查、偵訊中先後指稱：我不認識戊○○，我與葉正林自
    幼相識，我有借葉正林、己○○投資的營泰、通營建設公司
    一百萬元現金，88年2月8日葉正林告訴我要匯一百萬元至我
    新竹企銀中壢新明分行的帳戶當作還款，事後該筆款項確有
    進入我的帳戶內，至於來源如何我不知道。錢我當天已經領
    出等語（偵字第19361號卷第12頁、15頁） 。在原審補充稱
    ：事前知道有一百萬元匯進來，是葉正林告訴我的，在要匯
    進來的前幾天告訴我的，來源我不知道等語（原審卷一第61
    頁反面）。
  (4)此外 ，並有勇烽公司桃園縣平鎮市農會000000000號帳戶交
    易明細一份、戊○○匯款單二份附卷可稽（他字第2604號卷
    第52頁、53頁）。
  (5)被告戊○○此部分自白，核與證人葉萬古、游元文、辛○○
    、李雲英等人所述相符，並有前述證物可以佐證。衡諸被告
    戊○○與游元文、壬○○間素不相識，此經壬○○、游元文
    分別於偵查中陳明在卷（偵字第19361號卷第4頁反面、15頁
    反面），遑論有金錢往來，設非別有原因，被告戊○○自無
    平白匯款至游元文、壬○○帳戶之理。是以，堪信被告戊○○之自白屬實，被告己○○確有指示其匯款二百萬元之事實
    。
  3.依省縣自治法第37條第1項（已於88年4月14日廢止）、臺灣
    省鄉鎮縣轄市公所組織規程準則第2條第1項等規定，鄉（鎮
    、市）公所置鄉（鎮、市）長一人，綜理鄉（鎮、市）政務
    並指揮監督所屬機關及員工；是則，本件平鎮市公所為處理
    垃圾問題，向勇烽公司承租焚化爐，並以平鎮市公所名義，
    向桃園縣政府環保局申請核發「固定污染源操作許可證」等
    事項，當屬被告己○○市長分內之職務。至於所謂平鎮市公
    所內之「垃圾危機處理小組」，係市公所內相關業務之主管
    、秘書等人組成，此經被告己○○陳明在卷（ 原審卷五第6
    頁、7頁），應僅為市公所之內部會議 ，其意見僅供市長施
    政之參考，並無法律上之拘束力，併予敘明。查被告己○○
    以平鎮市公所之名，於88年2月3日向勇烽公司承租焚化爐，
    另於88年2月8日代替勇烽公司，向桃園縣政府環保署申請「
    固定污染源操作許可證」，被告戊○○則於同年2月8日報以
    二百萬元報酬，此均如前述，其二人所為，彼此間且具有交
    換之對價關係，是該二百萬元應係賄賂，洵堪認定。
  4.按所謂「違背職務」者，係指於職務上當為而不為，或不應
    為而為，始得謂為違背職務。至於行政裁量之事項，如非依
    當時情狀，已僅有唯一選擇，此外別無其他作為，即所謂「
    裁量權收縮至零」之情形，又或有明顯違背裁量法則之情形
    ，否則，均不能僅以公務員之行政裁量不當，即遽認為違背
    職務。而依現有事證，尚不足認定被告己○○所為，已違背
    其職務：
  (1)被告己○○確實以平鎮市公所名義，向勇烽公司承租焚化爐
    ，另以平鎮市公所名義，向桃園縣政府環保局請求核發「固
    定污染源操作許可證」獲准，事後被告戊○○則按其指示，
    分別匯款二百萬元至壬○○、游元文之帳戶，被告己○○、
    戊○○所為，彼此間並具有對價關係，此如前述，惟按，上
    開先由平鎮市公所向勇烽公司租用焚化爐，再以平鎮市公所
    名義代替勇烽公司，向桃園縣政府環保局申請核發「固定污
    染源操作許可」之作業方式，以迴避廢棄物清理法第20條關
    於私人應取得「（廢棄物）代清除、處理業許可證」部分之
    規定，係出於桃園縣環保局局長呂鴻光等人之建議，目的為
    解決平鎮市長久以來之垃圾問題，此經證人呂鴻光、環保局
    職員周鴻文、邱國福、施重光等人分別於警訊及偵查、原審
    中陳明在卷（偵字第19361號卷第114頁以下、392頁反面 、
    393 頁；第118頁以下、392頁以下；第122頁反面以下、385
    頁反面以下、原審卷三第103至105頁），是縱認被告己○○
    此一作法有異平常，然自形式上觀之，既係出於上級主管監
    督機關之建議，亦難逕指為不合法。至事後桃園縣政府環保
    局另行撤銷上開操作許可，應係該局對焚化爐一案見解變更
    之結果，不能執以認為被告己○○前開處置有越權之處。再
    從實質上而言，平鎮市公所因垃圾問題嚴重，此前採取轉運
    方式，復因發生承包商在新竹縣新豐鄉偷倒垃圾之不法情事
    ，以致平鎮市公所被罰鍰七百萬元，並應負清理之責，而平
    鎮市垃圾場已因超量及超高使用，被列為Ａ級危險垃圾場，
    其餘租地、轉包等方式經評估後均認為不可行，故經平鎮市
    公所內部垃圾處理小組開會決議，暫時向勇烽公司承租焚化
    爐，上情業經被告己○○陳明在卷，並經證人即平鎮市公所
    主任秘書葉春木、機要秘書葉雲輝分別於原審證述屬實（原
    審卷五第85頁、89頁、90頁） ，復有丁○○88年8月26日簽
    呈在卷可考（見原審卷四第60至62頁），佐以該次承租期限
    係自88年2月8日起至88年6月30日止，尚不足五個月（ 契約
    書第三條約定參照），確屬短期契約。顯見向勇烽公司承租
    焚化爐，有其合理根據，不能認為該決定已違背其職務。
  (2)公訴人雖指稱略以：迄89年間為止，焚化爐始終未依規定申
    請操作，且桃園縣政府環保局派員勘查焚化爐結果，認為焚
    化爐排放溢出煙臭，排放廢氣，甚至88年2月3日平鎮市公所
    與勇烽公司簽約承租焚化爐時，勇烽公司尚未取得「固定污
    染源操作許可證」，對此遲遲未能通過檢測之焚化爐，何需
    獨厚若此？再者 ，平鎮市公所在88年1月29日與勇烽公司開
    會磋商垃圾處理費之計算標準時，勇烽公司即表明每日僅能
    處理75公噸垃圾，市公所主秘且質疑與過去勇烽公司商談之
    單價僅為每公噸一千一百八十五元，何以此次報價明顯高於
    前次報價？更且，相較於桃園南區ＢＯＯ焚化爐請領之垃圾
    處理費，每公噸僅一千四百多元，平鎮市公所同意勇烽公司
    以每公噸一千七百元計算，顯然偏高。另外，焚化爐燃燒結
    果甚差，此經證人呂鴻光、平鎮市代表徐列舜、劉國榮、葉
    姜雙鳳、崔桂雲等人陳明在卷，並有88年11月11日、11月17
    日平鎮市民代表會垃圾焚化爐專案委員會會議記錄二份在卷
    可稽。被告己○○明知上情，仍假借租用焚化爐之名，以「
    每公噸一千七百元」代價，委託勇烽公司焚燒垃圾，並以「
    每日一百八十公噸」計算焚燒量，「先交付」一個月焚燒費
    九百一十八萬元，更「預付」六百萬元，其以顯然特別有利
    之條件，與勇烽公司簽約。足見被告己○○已經違背其職務
    云云（起訴書第十頁至第十三頁）。惟查，勇烽公司先於87
    年6月25日，以87勇烽字第9號函請平鎮市公所補助「垃圾試
    燒費」為每公噸二千八百元，嗣於87年10月27日又以烽字第
    70116號函請平鎮市公所先行撥付垃圾處理費 ，亦表明其垃
    圾處理成本為每公噸二千八百元，經勇烽公司與平鎮市垃圾
    緊急處理小組協商結果，始以一千七百元訂約，勇烽公司事
    後尚於88年4月26日以88勇工字第6號函稱一噸一千七百元不
    敷成本，並提出計算成本供平鎮市公所參考，上情除經被告
    己○○陳明在卷外，並有勇烽公司上開函文及資料附卷可稽
    （見原審卷四第81至86頁），是則，勇烽公司前後報價有所
    出入，或係兩者計算基礎並不相當所致。而且，處理垃圾之
    成本，繫乎焚化爐之大小、功能、運費、人力等因素，無法
    以彼類此，此觀在平鎮市前任市長莊玉光任內，建造本件焚
    化爐之三大公司，其報價為每公噸三千二百八十元；新竹市
    政府公告「開放外縣市垃圾進場處理」，其收費標準則為每
    公噸一千九百元，有三大公司82年8月13日三函字第814號
    函 、新竹市政府90年2月22日府環六字第110300號函可稽
    （原審卷四第87至88頁、95至97頁），均高於上開勇烽公司
    報價，益足徵單憑前後報價不同，或與鄰近縣市之報價有所
    出入，不能遽認定有弊端。遑論與勇烽公司洽談垃圾處理費
    用者，尚包括平鎮市公所相關科室人員組成之「垃圾緊急處
    理小組」。是則，被告己○○依照「垃圾緊急處理小組」與
    勇烽公司磋商內容，同意簽約，顯難認為違背其職務。另查
    ，平鎮市公所決定承租焚化爐，係考量迫在眉睫之垃圾問題
    ，已經被告己○○陳明在卷，按決定向勇烽公司承租焚化爐
    與否，涉及是否應以處理垃圾問題為最優先？有無其他代替
    方案？其他代替方式是否緩不濟急等選擇性考量，乃平鎮市
    公所行政裁量之權限，其妥當性非司法所得審查。且此前平
    鎮市公所亦曾嘗試轉運外包、租地掩埋等方案，有前任清潔
    隊長黃振中之報告、簽呈共四份，及其上莊玉光之批示附卷
    可稽（原審卷四第47至52頁），由此決策過程以觀，似亦難
    謂平鎮市公所獨厚勇烽公司。至公訴人另指稱：平鎮市公所
    在與勇烽公司簽約時，預付勇烽公司九百一十八萬元垃圾處
    理費云云（起訴書第四頁反面），惟觀諸「平鎮市緊急處理
    垃圾承租焚化爐合約書」所載，對垃圾處理費之預付，第六
    條約定：「‧‧‧（租用費）於次月按實際數量扣除」，第
    七條約定：「如乙方（勇烽公司）在八十八年二月底焚化爐
    未能供甲方（平鎮市公所）操作時，乙方應於八十八年三月
    十五日前將預付租用費如數退還，否則應按日加計千分之三
    滯納金」，此種交易一方預付部分費用，事後按月扣除之作
    法，在繼續性契約之場合甚為常見，且亦為一般商業習慣所
    接受，況且，上開作法在莊玉光任內與泰機公司簽約時，即
    有先例可循（見原審卷四第104頁 ），證人即平鎮市主計主
    任胡光華亦於原審證稱：焚化爐的違約金歸我處理，有發現
    勇烽公司有違約，就會扣款，從每月應給的焚燒費用中扣，
    載他們請款的公文中，我們簽註應扣款的項目等語（原審卷
    二第204頁），公訴人又無法證明平鎮市公所在事後 ，有何
    罔顧上開契約約定，放縱勇烽公司請款或不追究勇烽公司違
    約之事實。可見被告己○○此部分所為縱有可議，亦不過行
    政疏失，不能遽認為違背職務。綜上，公訴人此部分指述，
    不能採取。
  (3)公訴人又指稱略以：因勇烽公司遲遲未能依約完成焚化爐，
    前任平鎮市市長莊玉光遂於86年間以勇烽公司違約為由，向
    原審法院民事庭提起民事訴訟，請求勇烽公司將焚化爐拆除
    。迨87年3月1日被告己○○當選平鎮市市長後，因先前已收
    受戊○○之一千萬元不法利益之故，乃指示該案之訴訟代理
    人黃德財律師 ，於87年4月18日原審法院民事庭審理上揭訴
    訟時，自願以勇烽公司在六個月內整修完成焚化爐，拋棄所
    有權利等顯然對平鎮市政府不利之條件，與勇烽公司達成訴
    訟上和解；然屆時勇烽公司仍無法依約履行等語。惟查，姑
    不論前開一千萬元不法利益之給付時間，係85年10月間之事
    ，斯時被告己○○仍係桃園縣議員，直待一年後始於87年間
    當選平鎮市市長，依此情形，似難認定平鎮市公所對此和解
    之決策過程，與前開一千萬元不法利益有關。即就和解而言
    ，本即雙方讓步之契約，是平鎮市公所與勇烽公司彼此有所
    退讓，係當然之理。再細繹和解之約定條件為一、原告（平
    鎮市公所）同意由被告勇烽公司以六個月時間（自87年5 月
    1日起算）整修完成現有系爭之焚化爐（雙爐） ，並取得合
    法之測試報告，如上開期限內無法完成，被告環鈿廢棄物清
    理股份有限公司、三大公司、勇烽公司等公司自行拆除所有
    一切機具，並放棄所有一切權利，交還原告，如不拆除時，
    授權原告以廢棄物處理之，取得操作許可時，與原告再行簽
    訂營運契約；二、其餘被告在成立本和解時願意放棄對原告
    之一切權利及請求；三、原告其餘請求拋棄；四、訴訟費用
    由被告勇烽公司負擔，有該次和解筆錄在卷可考（原審卷四
    第28至30頁），並無明顯不利平鎮市公所之情事。甚且，證
    人即該案平鎮市市公所訴訟代理人黃德財律師亦於原審證稱
    ：平鎮市公所都是清潔隊長來和我接洽，和解是由我函給市
    公所，他們同意的，當時市公所主要是要求拆焚化爐，（問
    ：如果當時市公所徵求你的意見？）我會建議他們堅壁清野
    ，如果環保署檢測沒過就要拆，相關權利一次處理完成，我
    是莊玉光任內請的，我認為這樣和解是最好的方法等語（原
    審卷三第10至14頁）。可見和解亦符合平鎮市公所之利益，
    不能認為有舞弊情事。
  (4)公訴人再指稱略以：上開平鎮市公所向勇烽公司承租焚化爐
    之契約，即將於88年6月30日到期 ，時政府採購法已先於87
    年5月27日公布，於88年5月27日起施行，詎被告己○○為提
    供勇煇公司不法利益，乃罔顧上開採購法之規定，逕自於88
    年9月1日，以88平市清字第26267號函 ，片面與勇烽公司續
    約，使勇烽公司能繼續以焚化爐承包平鎮市焚燒垃圾之工作
    ，收取偏高之利益，以從中獲取原先與戊○○期約之賄賂等
    違背職務之行為，上開事實，業經共同被告丁○○、證人即
    平鎮市主計主任胡光華分別指陳：焚化爐簽約、承租均由被
    告己○○一手主導、決定，其二人並分別簽呈或簽註應遵照
    政府採購法之規定招標等語，可見被告己○○已違背其職務
    云云。然查，續租焚化爐係因平鎮市垃圾危機無法解決，經
    當時之平鎮市清潔隊隊長即同案被告丁○○建請，一方面先
    向舊約廠商即勇烽公司續租，以解燃眉之急，同時在此緩衝
    期間，由採購小組上網公告等情，已經被告丁○○於原審陳
    稱：88年6月30日有開一次會，決定延長合約；當時市長（
    己○○）叫我依契約書第三條約定，和勇烽延約，後來採購
    法實施後，我和採購室人員研究後，認為不宜依契約書約定
    延約，我就上簽呈，認為還是照採購法辦 ，但是88年7月29
    日開會後，採購人員有拿一份公共工程委員會的函示，認為
    可以在新約簽訂前 ，先延長舊約等語（原審卷二第193頁）
    ，被告丁○○並補充稱：續約、同意焚燒垃圾都是我承辦，
    但都是合議的，市長是有先口頭跟我說但後來都是開會決定
    ，像這種重大事情一般都會開會參加人員都有相關科室人員
    ，而且他們都必須到場表示無異議，才可以續約，市長有在
    辦公室跟我說，直接依契約第三條之規定，與勇烽續約，但
    我說還是要開會比較妥當，他就沒有表示意見，（招標不成
    後），88年6月30日第一次開會沒有結論，7月29日第二次開
    會決定繼續用舊約燒到8月31日 ，市長就說照決議還有公共
    工程委員會的函示，叫我繼續把垃圾給勇烽公司燒等語（原
    審卷二第194至195頁）。經核平鎮市公所88年6月30日、7月
    29日會議記錄二份、丁○○88年7月1日、7月31日、8月26日
    簽呈三份及行政院公共工程委員會88年7月28 日工程企字
    第88105 63號函一份等相關文件（原審卷五第153至163頁，
    被告丁○○答辯狀所附附件六至附件十一、附件十三），其
    內記載，均與丁○○上開本件焚化爐之租用及延約，先係於
    88年2月3日訂約自88年2月8日起租用焚化爐 ，至88年6月30
    日（他字第2604號卷第12頁），再延長2月至88年8月31日（
    原審卷五第163頁） ，再延長至「覓妥新廠商簽訂新約生效
    日止」（同原審卷五第168頁），均屬應急之短約 ，亦與上
    開被告丁○○所述之延約經過相符。依上，足見與勇烽公司
    延長租用焚化爐舊約一事，並非被告己○○片面圖利勇烽公
    司所為，而係平鎮市公所內部之決議。是以，公訴人此部分
    指訴，仍非可採。
  (5)至公訴人另指稱：被告己○○放任勇烽公司高報垃圾處理量
    等語（起訴書第五頁倒數第三行），並提出垃圾進場統計資
    料為證（附件61，證物外放），細核起訴書之意，可疑者或
    有三：焚化爐處理量為每日75公噸，而被告己○○主導以
    每日150公噸計算； 勇烽公司單日垃圾陳報量有超出焚化
    爐每日最大垃圾處理量兩到三倍之情形；以垃圾車進場過
    磅數量為計算依據，而非以實際焚燒垃圾之數量計算垃圾處
    理量。經查，勇烽公司申報垃圾處理費用，係依其申報之垃
    圾處理量為據，並非事前約定以每日固定多少數量計算，是
    起訴書此部分所指，似有誤會。再計算垃圾處理量在實務操
    作上，並非以焚化爐實際處理之數量為據，而係以垃圾車進
    場時之過磅重量計算；至於單日垃圾量超出正常數量，則係
    因例假日隔天後，垃圾車一次需收取二、三天之垃圾量之故
    ，此經被告戊○○、丁○○一致陳明在卷，被告丁○○在原
    審陳稱：（計算垃圾重量）是垃圾車進入焚化區過磅時的重
    量，扣掉將垃圾倒在待燒區後，垃圾車空車之重量，即為垃
    圾的重量，（焚化爐處理的垃圾量））我們是以載進去每個
    月的垃圾加總重量，當作是焚化爐每個月處理的數量，每個
    月計算一次，因為焚化區有一定的空間，垃圾如果沒燒完，
    垃圾車也不能把垃圾再放進去，理論上，焚化爐是要把焚化
    區的垃圾全部處理完畢，所以是這樣子計算；我來以前就是
    以磅單統計作為焚化記錄，勇烽公司每日申報之實際垃圾量
    超出實際處理量，可能是因為假日沒有收，所以禮拜一收的
    量就多一倍等語（原審卷二第184至185頁）。被告戊○○在
    審理時陳稱：我們垃圾進場後會過磅，再送到焚化爐人員實
    際執行焚燒，在人員實際焚燒垃圾時，他們用怪手抓取垃圾
    進入焚化爐，以怪手一次抓取的數量加乘抓取的次數，來粗
    估實際焚化垃圾的數量，是一種概略的估計。另外垃圾不是
    每天進場，有可能是好幾天的數量一次燒完。補充說明的是
    ，一旦焚化爐滿了，不能收新的垃圾，新收的垃圾就先送到
    焚化爐旁邊的垃圾堆，等焚化爐將現有的垃圾處理完畢，再
    將那些堆的垃圾過磅，進入焚化爐處理。所以我們實際的處
    理數量雖然和過磅的數量有差，但是因為過磅比較精準，還
    是用過磅的數量計算垃圾處理的數量，再向市公所請款等語
    （原審卷三第136頁） ，且平鎮市現任清潔隊隊長周德任於
    原審證稱：現在垃圾都送到南區焚化爐去，我們計量的單位
    ，是垃圾車到焚化爐時過磅，以磅數計算等語（原審卷三第
    82頁），其計重垃圾量之情形，與被告戊○○、丁○○所述
    相符，足認此部分計價及申報方式，並無異常，不能認為被
    告己○○違背其職務。
  (6)綜上，被告己○○雖有收受戊○○二百萬元賄款，惟其所為
    ，尚難認已違背其職務；核被告己○○所為，應僅係以其職
    務上之行為，向戊○○收賄。
  5.被告己○○雖辯稱：(1)依辛○○供述，一百萬元匯款係之前
    平鎮市長己○○，要求伊提供一個帳戶，錢匯進上開帳戶後
    ，再由伊提現交予己○○，所以伊提供伊堂弟壬○○前開帳
    戶供己○○使用，事後伊有問壬○○前述一百萬元係何人所
    匯？壬○○告訴伊係勇烽公司戊○○所匯等語，則如辛○○
    所述屬實，其如何似起訴書所言，告知戊○○匯款帳號？(2)
    證人游元文指稱其帳戶內一百萬元款項，係由葉正林告知，
    用途在清償葉正林積欠其之債務等語，則游元文所述，顯與
    被告己○○無關；(3)辛○○在原審90年4月20日審理時 ，自
    承不知游元文帳戶等語，亦與戊○○陳稱；辛○○、游元文
    之帳戶，均係由辛○○提供等語不符；(4)依現有證據，僅足
    認定葉正林為清償游元文債務所匯，而壬○○帳戶內之一百
    萬元為辛○○取走，尚不能認定被告己○○收取上開二百萬
    元云云。然查：辛○○前曾為被告己○○，向戊○○取款一
    千萬元公關費，此如前述，則其此後再應己○○要求，提供
    帳戶予戊○○，衡諸常情應無不合，而辛○○事後為避免牽
    涉過深，乃故為推託不知有提供帳戶一事，並不異常，此部
    分顯係辛○○故為解免之詞，並非可採。而本院綜合戊○○
    、辛○○二人及其餘相關證人證詞，並斟酌被告戊○○與游
    元文、壬○○均不相識，如非別有原因，並無匯款至二人帳
    戶之理等相關情狀，認定此二百萬元匯款應係被告己○○指
    示戊○○所為，已如前述。是被告己○○此部分所辯，亦非
    可採。
  6.綜上，被告己○○以其職務上之行為，向戊○○收賄二百萬
    元之事實，亦足堪認定。
  (三)被告己○○於88年2月8日以登載不實之平市清字第4443號
    函，向桃園縣政府環保局申請核發焚化爐之「固定污染源操
    作許可證」部分：
  1.被告己○○明知平鎮市公所並未聘請林泳舟、蕭怡珍，其為
    順利申請取得「固定污染源操作許可證」，竟特別於上揭88
    年2月8日平市清字第4443號公函中記載「本所於88年2月6
    日聘僱領有行政院環保署核發之【甲級廢棄物處理技術員】
    資格證書之林泳舟、蕭怡珍二員，負責焚化爐之操作」之不
    實事項而行使，此有上揭88年2月8日平市清字第4443號公
    函在卷可稽（偵字第19361號卷第233頁）。
  2.平鎮市公所確實未聘僱林泳舟、蕭怡珍二人，此亦據林泳舟
    、蕭怡珍分別在調查及偵查中證述在卷（ 偵字第19361號卷
    第18頁反面、19頁、21至23頁、25至26頁、29至30頁）。
  3.依公民營廢棄物清除處理機構管理輔導辦法第5條規定 ，申
    請核發焚化爐之「固定污染源操作許可證」時，需置有甲級
    清除技術人員至少一人，才能獲准取得「固定污染源操作許
    可證」（見他字第2604號卷第18頁、19頁）。
  4.綜上，被告己○○明知平鎮市公所並未聘僱林泳舟、蕭怡珍
    二人，其為取得「固定污染源操作許可證」，竟在上揭88年
    2月8日平市清字第4443號公函中為不實記載據而行使，並
    足以生損害於桃園縣政府是否准許核發「固定污染源操作許
    可證」之判斷，是被告己○○所為公文書不實登載進而行使
    之犯行，亦堪認定。
  (四)被告丙○○於八十八年五月間，向戊○○圖得四百萬元不法
    利益部分：
  1.被告戊○○經己○○要求，出資打點市代會內之市代表，以
    消弭反對焚化爐運作之聲浪，而於88年5月間 ，以勇烽公司
    員工陳立生名義，簽發面額均為一百萬元，到期日依序為88
    年7月31日、88年8月31日、88年9月30日、88年10月31日 ，
    票號各為L0000000、L0000000、L0000000、L0000000之郵局
    支票四張，依被告己○○指示，攜往平鎮市義興里活動中心
    旁，交予不知情之游禮龍，再由游禮龍交予被告己○○之事
    實，有下列事證可稽：
  (1)被告戊○○在調查及偵查中迭稱：‧‧‧己○○曾轉達平鎮
    市代表不滿，並揚言要求停爐，我無法給錢，己○○遂建議
    我先行開立支票平息平鎮市代表的怒氣，我乃依照己○○建
    議，開立四張面額各為一百萬元的支票，交給平鎮市民代表
    劉國榮（應為游禮龍之誤，以下均逕行更正）處理，‧‧‧
    我是用員工陳立生的支票，上述四張支票發票人為「陳立生
    」，發票行庫為桃園郵局，帳號00000000，我依照己○○之
    指示，將四張支票交付給游禮龍，交付地點在平鎮市義興集
    會所外‧‧‧；我所開給游禮龍的四張支票，有二張經銀行
    提示兌現，有一張在未到期前，己○○於88年6月9日早上將
    該支票交給我，並告知我，我請領的垃圾款已經核准下來，
    要我去領，另渠告訴我代表下午要出國缺錢，要我領取請款
    後，換回該張未到期的支票，我即依己○○的指示，於當日
    早上至平鎮農會領取一百萬元的現金後，到平鎮市公所交付
    給丙○○，另一張支票則因存款不足，遭到退票，丙○○將
    該退票支票交還給我，並叫渠司機開車載我至平鎮市農會領
    錢，我領到後即交付一百萬元給司機要渠拿給丙○○等語（
    偵字第19361號卷第167頁反面、第72頁、第313頁反面 、第
    334頁反面，偵字第1761號卷第4頁、第5頁、第66頁） 。戊○○在原審審理時，亦為相同供述（原審卷二第171至173頁
    ）。
  (2)證人游禮龍在調查及偵查中均稱：戊○○所言（交付四張支
    票）屬實，（向戊○○拿的四張支票）我直接交予市長己○○，至於己○○拿取該四張支票後如何處理，我不清楚‧‧
    ‧等語（偵字第19361號卷第304頁、第306頁反面、第328頁
    反面）；其在原審亦為相同供述（原審卷一第87頁）。
  (3)此外，並有勇烽公司會計庚○○記載之支票日曆本影本、上
    開四張支票影本各一份附卷可稽（偵字第19361號卷第430頁
    、433頁）。
  2.上開四張支票，嗣由被告丙○○請託不知情之游禮龍，持其
    中三張支票，向謝長婓調現使用，然因其中一張支票屢遭退
    票，遂先由丙○○自行簽發支票，向謝長斐換回後，再囑令
    被告戊○○偕被告丙○○之司機葉禮棋前往平鎮市農會提領
    一百萬元現金，將上開支票換回，餘一張支票則在到期日前
    ，由被告己○○於88年6月9日上午轉知戊○○至平鎮市農會
    提領等額現金後，至平鎮市公所向丙○○換回上開支票等事
    實，則有如下事證可參：
  (1)被告戊○○在調查及偵查中供稱：‧‧‧有兩張支票經銀行
    提示兌現，有一張因存款不足退票後，由我拿現金向丙○○
    換回，我記得是丙○○的駕駛開車載我去平鎮市農會領取；
    （一百萬元）錢交給葉禮棋，沒有用東西包，當天領一、二
    百萬元，有將其中一捆交給他，且當面叫他看一下，他載我
    去郵局後，就直接拿回去給主席，我之前開四張票，己○○
    說要安撫代表會，故要我開四張票，我交給袁芳德（為游禮
    龍之誤），‧‧‧是市長指示的，這錢純粹是己○○要求我
    打點代表會所支付的錢，我不認識丙○○‧‧‧支票交給丙○○，有叫庚○○作帳並把支票影印下來等語（偵字第1936
    1號卷第167頁反面、第72頁、第312頁反面、第334頁反面，
    偵字第1761號卷第4頁、第5頁、第57頁反面、第58頁、第66
    頁）。戊○○在原審亦為相同供述（原審卷二第171頁 、17
    2頁）。
  (2)證人游禮龍迭於調查及偵審中證稱：我經仔細回想，丙○○
    於88年3、4月間在平鎮市民代表會囑託我持支票向謝長斐調
    借現金，係持三張面額各一百萬元支票而非二張，金額是二
    百七十一萬元而非一百八十二萬元 ，時間是88年5月27日，
    是我記憶有誤等語（偵字第19361號卷第304頁 、第306頁反
    面、第328頁反面、原審卷一第86頁、87頁）。
  (3)證人葉禮棋在調查及偵查中均指稱：我收到戊○○前述交給
    我之整捆一百萬元千元大鈔後，在送戊○○至郵局後，立即
    返回平鎮市民代表會，並親自將這一百萬元交給主席丙○○
    （偵字第1761號卷第10頁反面、第13頁）；在原審亦為相同
    供述（原審卷一第115頁）。
  (4)證人謝長斐在調查及偵審中陳稱：丙○○是拿三張支票調現
    ，他沒有告訴我三張支票來源，我也不方便過問等語（偵字
    第19361號卷第318頁反面、第331頁反面 、原審卷二第13頁
    ）。
  3.按認定犯罪事實所憑之證據，並不以直接證據為限，間接證
    據亦應包含在內，即綜合各種間接證據，本於推理作用，為
    認定犯罪事實之基礎，如無違背一般經驗法則，尚非法所不
    許，最高法院著有27年滬上字第64號、29年上字第3362號、
    32年上字第67號、44年台上字第702號判例可資參照 。經查
    ，雖被告己○○對上開游禮龍自戊○○處取得而轉交之四張
    支票去向，堅不吐實，惟本件以「陳立生」之名簽發之四張
    支票，係作為打點平鎮市代表之用，此後亦確實由丙○○將
    其中三張調現使用，綜合上開二項事實，自可認被告戊○○
    簽發支票交予己○○後，係由被告己○○再交予被告丙○○
    。從而，被告丙○○自戊○○處收受該四張一百萬元支票之
    事實，應堪認定。
  4.次按，鄉鎮市民代表會之職權有：議決鄉（鎮、市）規約
    ；議決鄉（鎮、市）預算；議決鄉（鎮、市）臨時稅課
    ；議決鄉（鎮、市）財產之處分；議決鄉（鎮、市）公
    所組織規程及所屬事業機構組織規程；議決鄉（鎮、市）
    公所提案事項；審議鄉（鎮、市）決算報告；議決鄉（
    鎮、市）民代表提案事項；接受人民請願；及其他依法
    律、中央法規或省、縣自治法規賦予之職權，此觀台灣省各
    鄉鎮市民代表會組織規程準則第19條規定自明。依上規定，
    組成份子之鄉鎮市代表，並無個人就特定事項單獨行使職權
    之空間。準此，本件焚化爐運轉之核可與承包等事項，雖與
    丙○○個人職務無關，然被告丙○○本於其平鎮市市代會主
    席之身分，透過議會質詢、審核相關預算或其他監督方式，
    對主管平鎮市公所之決策或處理後續之焚化爐事宜，仍有相
    當之影響力。此佐以市代會內尚有「垃圾監督小組」之設置
    ，俾隨時監管焚化爐一案之進程，尤為明顯。是故，被告丙○○應係以其市代會主席之身分，圖利上開四百萬元。
  5.被告丙○○雖辯稱：是戊○○將支票拿給我，請我向謝長斐
    代為調現，而且支票只有三張，不是四張云云。其辯護人另
    辯稱略以：(1)證人游禮龍自調查、偵查以迄原審之供述內容
    ，從未指稱有自戊○○處收受支票交予被告丙○○；(2)證人
    葉禮棋雖證稱伊收到戊○○一百萬元現金後親自交給丙○○
    ，然此一百萬元現金，依戊○○、謝長斐所證，係因Ｌ0000
    000號支票經數次提示均遭退票，無法兌現 ，謝長斐要求丙○○處理，丙○○乃開立個人支票換回該退票支票，要求戊○○現金換回；(3)證人謝長斐在調查及偵審中均陳稱丙○○
    是拿三張支票調現；(4)被告戊○○就有關四張支票之供述前
    後不一；(5)如被告丙○○有意受賄，衡情豈願收受支票，又
    持向謝長婓調現，留有證據讓執法機關查緝，且如被告取自
    戊○○者確為四張支票，又何以僅持其中三張支票調現，而
    不將四張支票一併向謝長婓調現？可見戊○○所述有所玄機
    ，或係其挪用此部分款項，藉此脫免刑責，又可報復己○○
    所致，戊○○之證詞不可採信 ；(6)被告戊○○陳稱在88年6
    月9日，被告丙○○透過己○○向戊○○表示 ，當日下午平
    鎮市代表集體出國，缺錢花用，被告丙○○乃將到期日為88
    年10月31日之支票（按：即L0000000號支票）交由被告戊○○取回，戊○○則依指示於當日上午至平鎮市農會領取一百
    萬元現金，至市公所當面交給被告丙○○云云，純屬子虛，
    因如被告確實持有該張支票，早已一併向謝長婓調現，豈有
    可能另生事端，至88年6月9日始再要求戊○○以現金換回？
    況如市代表缺錢花用，衡情亦應於出國前準備妥當，亦無出
    國當日才倉促準備款項之理，且被告丙○○出國在即，又如
    何收藏該一百萬元 ？況且戊○○在原審90年7月18日調查時
    ，又改稱當日換現的是農會的現金票，金額也不是一百萬元
    ，其詞先後反覆不定，不可採信；(7)被告己○○始終否認曾
    為被告丙○○向戊○○要求賄款等語，而游禮龍在原審90年
    4 月20日陳稱：其已不記得有幾張支票等語，顯見起訴書指
    稱被告丙○○受賄之部分，僅有戊○○一人前後矛盾之指述
    ，無法認定被告丙○○犯罪云云。被告己○○亦辯稱：伊沒
    有叫戊○○開支票給丙○○云云。惟查，被告戊○○係將四
    張支票，透過游禮龍轉交己○○，事前並交代會計庚○○影
    印留底，此經戊○○、游禮龍陳明如前，並有支票日曆簿、
    該四張支票之影本附卷可稽（偵字第19361號卷第430頁、第
    433頁） ，且上開日曆簿及支票影本均係將該四張支票一併
    記載或影印，亦可見四張支票係一次簽發無誤，足可佐證戊○○指稱：支票用於行賄市代表等語屬實。而以此對照丙○○確實持有其中三張支票結果，應可認所取不法利益者為丙○○。此均如前述。而縱認戊○○所述有偏頗不實之虞，然
    游禮龍與己○○何干，豈有與戊○○勾串，捏造交付支票予
    己○○之理？是則，被告己○○辯稱：伊未指示戊○○簽發
    支票云云，顯不可信。由此，復參酌戊○○陳稱：伊不認識
    丙○○，也沒有向丙○○調現等語，不僅可見戊○○應無陷
    害丙○○之虞，且戊○○既與丙○○素不相識，亦無憑空向
    丙○○調現之理。綜上，足認被告丙○○所辯：係戊○○一
    時需款，向其調現云云，為不可採。再者，戊○○前後指述
    固有部分出入，惟本院係綜合上開事證，肯認被告丙○○收
    受不法利益，並非單執戊○○之指訴為據。而賄款以支票簽
    發，或因行賄者資力已然不足，或先以此示信，日後再將支
    票換回等等，不一而足；同理，持有數張支票，本非必同時
    換現不可，且縱使持票人欲全數調現，亦牽涉到調現者本身
    資力。是故，被告丙○○此部分所辯，亦係卸責之詞，不足
    採取。
  6.綜上所述，被告丙○○圖利四百萬元之事實，亦堪認定。
  (五)綜上所述，本件事證已臻明確，被告己○○、丙○○所辯，
    均係卸責之詞，不足採信。渠等犯行均堪認定。
三、查81年7月17 日修正之貪污治罪條例對公務員對於非主管或
    監督之事務利用身分圖利罪 ，原於第6條第1項第5款規定其
    法定刑為「五年以上有期徒刑、得併科新台幣一百萬元以下
    罰金」，嗣於85年10月23日修正，將法定刑提高為「五年以
    上有期徒刑，得併科新台幣三千萬元以下罰金」，再於90年
    11月7日修正為第6條第1項第5款，規定為「對於非主管或監
    督之事務，明知違背法令，利用職權、機會或身分圖自己或
    其他私人不法利益，因而獲得利益者，處五年以上有期徒刑
    ，得併科新台幣三千萬元以下罰金」，於同日經總統公布施
    行。而查，被告己○○於85年10月間圖利部分，因乏詳細日
    期以供查考，本於事實不明，應做對被告有利推定之原則，
    推定其此部分所為，係在85年10月23日修正前所犯，故被告
    己○○圖利部分 ，其行為時法為81年7月17日修正貪污治罪
    條例第6條第1項第5款 ，中間時法為85年10月23日修正貪污
    治罪條例第6條第1項第5款，裁判時法為90年11月7日修正貪
    污治罪條例第6條第1項第5款 ，經依新舊法比較結果，以行
    為時法對其最為有利，應依刑法第2條第1項但書規定，適用
    行為時法。被告丙○○於88年2月間圖利部分 ，行為時法為
    85年10月23日修正貪污治罪條例第6條第1項第5款 ，裁判時
    法為90年11月7日修正貪污治罪條例第6條第1項第5款，其法
    定刑經比較後並無不同，應依刑法第2條第1項前段規定，適
    用裁判時法。至被告己○○於88年2月間收受賄賂之部分 ，
    查貪污治罪條例第5條第1項第3款於85年10月23日修正後 ，
    迄今均未再修正，不生新舊法比較之問題，併予敘明。核被
    告己○○圖利一千萬元部分 ，係犯81年7月17日修正貪污治
    罪條例第6條第1項第5款之圖利罪； 其收賄二百萬元部分，
    則係犯85年10月23 日修正貪污治罪條例第5條第1項第3款之
    不違背職務受賄罪；其明知為不實之事項，而登載於職務上
    所掌之公文書，進而行使，係犯刑法第216條行使第213條之
    文書罪。被告丙○○所為 ，則係犯90年11月7日修正貪污治
    罪條例第6條第1項第5款之圖利罪。 被告己○○向戊○○行
    求、期約賄賂之行為，均為收受賄路之階段行為，不另論罪
    。被告己○○偽造刑法第213條公文書之低度行為 ，應為行
    使之高度行為所吸收，就偽造之低度行為，自無庸論處。公
    訴人認被告己○○收賄部分，係犯貪污治罪條例第4條第1項
    第5款之違背職務收賄罪，起訴法條尚有違誤 ，應予變更。
    被告己○○行使登載不實之文書罪 ，係犯刑法第216條行使
    第213條文書之罪，起訴書誤植為第214條，應予更正。被告
    己○○先後收受戊○○一千萬元、二百萬元，一為不法利益
    ，一為賄賂，性質不同，且前後相隔二、三年之久，被告己○○當時分任平鎮市議員、平鎮市市長，地位不同，其所犯
    圖利罪及收賄罪二罪間，應係分別起意，應分論併罰。被告
    己○○行使登載不實之文書罪與收賄罪間，具有方法結果之
    牽連關係，自應從一重依收賄罪論處。又被告己○○前曾於
    83年間因瀆職案件，經本院判處有期徒刑六月確定，於86年
    1月16日易科罰金執行完畢 ，有臺灣高等法院被告全國前案
    記錄表在卷可稽，其於刑之執行完畢後，五年內再犯本件收
    受賄賂罪，就該部分為累犯，依刑法第47條規定加重其刑（
    被告己○○犯圖利罪時尚未執行完畢 ，此部分不構成累犯）
    。
四、原審就被告己○○部分據以論科，固非無見。惟(一)非主管或
    監督之事務圖利罪部分 ，90年11月7日修正貪污治罪條例係
    規定在第6條第1項第5款，原審稱係規定在6條第1項第4款，
    自有未合； (二)原審認被告己○○未犯刑法第216條行使同法
    第213條登載不實之文書罪，亦有未洽； (三)原審就被告己○○所犯圖利罪部分，諭知有期徒刑七年，褫奪公權七年；對
    收受賄賂罪，諭知有期徒刑八年，褫奪公權五年，是原審就
    所宣告較短期之主刑反而諭知較長期間之褫奪公權，主刑從
    刑間之比例有欠妥當。檢察官上訴指稱被告己○○係犯違背
    職務收受賄賂罪，雖無理由；被告己○○上訴否認犯罪，雖
    亦無理由，惟原審判決關於被告己○○部分，既有上揭可議
    之處，自無可維持，應由本院就被告己○○部分，撤銷改判
    。爰審酌被告己○○或為民意代表，或為一地行政首長，不
    知清廉自持，竟利用平鎮市垃圾風暴，從中圖利私囊，其收
    受不法利益之數目共達一千二百萬元，及其犯罪之動機、目
    的、手段及犯後態度等一切情狀，量處如主文第二項所示之
    刑，被告己○○圖利及受賄部分 ，並分別依81年7月17日修
    正之貪污治罪條例第16條、85年10月23日修正之貪污治罪條
    例第17條等規定，分別宣告褫奪公權5年、7年，並定其應執
    行之刑。被告己○○之犯罪所得，圖利一千萬元及受賄二百
    萬元部分，應分別依81年7月17日修正貪污治罪條例第9條、
    85年10月23日修正之貪污治罪條例第10條規定沒收。上開犯
    罪所得如一部或全部不能沒收時，以渠財產抵償之。
五、原審就被告丙○○部分，以其罪證明確 ，依90年11月7日修
    正貪污治罪條例第6條第1項第5款規定論處 ，並審酌被告丙○○為民意代表，不知清廉自持，竟利用平鎮市垃圾風暴，
    從中圖利私囊，其收受不法利益之數目為四百萬元，其犯罪
    之動機、目的、手段及犯後態度等一切情狀，量處有期徒刑
    六年，並依85年10月23日修正之貪污治罪條例第17條規定，
    宣告褫奪公權四年（90年11月7日僅修正該條例第6條規定）
    ；且諭知被告丙○○之犯罪圖利所得為四百萬元，亦應依85
    年10月23日修正貪污治罪條例第10條規定沒收，其犯罪所得
    如一部或全部不能沒收時，以渠財產抵償之。核原審對被告
    丙○○部分，認事用法並無不合，量刑洵屬允當。檢察官上
    訴指摘原審就被告丙○○部分量刑太輕；被告丙○○上訴否
    認犯行，均無理由，均應予駁回。
貳、無罪部分：
一、公訴意旨另以：
  (一)被告戊○○於上開時間、地點，為使焚化爐能順利運作，先
    交付一千萬元給時任桃園縣議員之被告己○○，再交付二百
    萬元予已轉任平鎮市市長之被告己○○，另以其員工「陳立
    生」名義，簽發四張各一百萬元支票予被告丙○○所為，涉
    有貪污治罪條例第11條第1項之交付賄賂罪嫌。
  (二)被告丁○○自87年2月11日起 ，擔任桃園縣平鎮市清潔隊隊
    長（現改任托兒所所長），有管理、監督平鎮市垃圾場內焚
    化爐焚燒及灰渣情形之責，為依據法令從事公務之人員。其
    明知勇烽公司與平鎮市公所間，係約定按實際焚化之垃圾量
    計算費用，而勇烽公司每日之垃圾處理量約為50至70公噸，
    燃燒效果甚差，焚化爐所能處理之效能約為兩成，竟均未派
    員監看或操作勇烽公司垃圾實際處理情形，亦未製作焚化記
    錄，逕行在勇烽公司向平鎮市公所以垃圾進場過磅單請領垃
    圾處理費時，所使用之請款公文上簽註「垃圾處理重量與重
    量統計單相符」，對勇烽公司日申報量高達每日2、3百公噸
    之情形，亦不具體載明其職務上所悉之事項，任由勇烽公司
    浮報垃圾處理費用，總計自88年2月起至89年4月止，勇烽公
    司總共涉嫌浮報2025公噸，以每公噸一千七百元租用費計算
    ，總計圖利勇烽公司及戊○○約三百四十四萬元。被告丁○○又明知勇烽公司無法申請「固定污染源操作許可證」，且
    焚化爐為勇烽公司所有，林泳舟、蕭怡珍及李唐三人未在平
    鎮市清潔隊任職，亦未在平鎮市垃圾處理場內操作焚化爐，
    仍基於圖利勇烽公司之犯意，以平鎮市公所名義代替勇烽公
    司，向桃園縣環保局申請核發「固定污染源操作許可證」，
    並任令戊○○以林泳舟三人名義，向平鎮市公所領取薪資共
    數十萬元。因認被告丁○○所為 ，涉有貪污治罪條例第6條
    第1項第4款之對於主管監督事務圖利罪嫌。
二、訊據被告戊○○坦承於右揭時間、地點，為能使焚化爐順利
    運作，先交付一千萬元予時任桃園縣議員之己○○，再交付
    二百萬元予已轉任平鎮市市長之被告己○○，又再依被告己○○指示，以其員工名義，簽發四張一百萬元支票之事實不
    諱。訊據被告丁○○否認有何圖利勇烽公司犯行。辯稱：(一)
    被告丁○○係自88年2月11日始擔任平鎮市清潔隊長 ，非如
    起訴書所載之87年2月11日，是故，公訴人所指之「 勇烽公
    司與平鎮市公所於88年2月3日簽約」、「平鎮市公所於88年
    2月6日聘用林泳舟二人」、「平鎮市公所以自己名義替代勇
    烽公司，申請許可證」等不法事項，均係發生在被告丁○○
    到職之前，與其無涉；(二)被告丁○○到職前，平鎮市公所即
    已於88年2月3日，與勇烽公司簽妥「桃園縣平鎮市公所緊急
    處理垃圾承租焚化爐合約書」，並有指定律師為見證人，此
    後被告丁○○到職，自係依約行事；(三)依起訴書所載，平鎮
    市公所自行向桃園縣政府環保局申請核發「固定污染源操作
    許可證」之時間，係在88年2月8日，發生在被告丁○○到職
    之前，自與被告丁○○無關；(四)前任代理清潔隊長葉建財於
    88年2月4日簽呈聘用「陳紀綸、蕭怡珍、林泳舟」為環保技
    術員，負責操作焚化爐，於翌日由被告己○○核簽「如擬」
    ，平鎮市公所並於88年2月8日行文桃園縣政府聘僱林泳舟、
    蕭怡珍，上開事實亦均係被告丁○○到職前所發生之事實，
    被告丁○○接任平鎮市清潔隊長後，當然遵循既定程序辦理
    ，而平鎮市清潔隊共有二百多名人員，如何苛責被告丁○○
    掌握所有人員？(五)政府採購法於88年5月27日實施 ，平鎮市
    公所於88年6月11日成立採購小組，成員為葉雲輝 、徐藍科
    及魏鳳珍，負責採購事務，88年6月30日 ，因平鎮市公所與
    勇烽公司間承租焚化爐之契約即將到期，被告丁○○乃請市
    長己○○召開會議解決，經各單位到場合議後，決定先沿長
    舊約一個月至88年7月底，繼而在88年7月29日，市長己○○
    又再次召集各單位開會，決議由清潔隊於翌日與勇烽公司簽
    約，惟被告丁○○認為不妥 ，乃於88年7月31日簽請繼續延
    長舊約一個月至88年8月底為止 ，此期間並應依政府採購法
    規定辦理，經市長己○○核可，始先後以公函與勇烽公司延
    長舊租約二次，至「88年9月1日起至平鎮市公所覓妥新廠商
    簽訂新約生效日止」，至中間之採購過程則由採購人員負責
    ，並非被告丁○○之職務；(六)全台垃圾焚化爐之作業流程，
    均係在垃圾車載運垃圾進場前過磅，取得重量磅單後，將垃
    圾倒入待燒區，於待燒區內視焚化爐燃燒垃圾程度，再以抓
    斗將待燒區內之垃圾抓入焚化爐焚燒，依上說明，業者請款
    依據，應係上開垃圾入場時取得之重量磅單，並非以實際焚
    燒量計算，檢察官對垃圾處理流程之認知應有誤會；(七)貪污
    治罪條例第6條第1項第5款已經修正 ，以行為人取得不法利
    益為構成要件之一，而本件依公訴人所指，被告丁○○並未
    取得任何不法利益，與修正後之該條款構成要件不合等語。
三、經查，被告戊○○為求焚化爐能順利運轉，而先後交付一千
    萬元、二百萬元與己○○，又交付四百萬元與丙○○等事實
    ，雖可認定，此如前述，然按行賄罪之行為人必須係對「違
    背職務之行為」行求、期約或交付賄賂，始得處罰，此觀貪
    污治罪條例第11條第1項規定自明。 被告己○○收受被告戊○○交付之二百萬元賄賂後，並無任何違背其職務之行為；
    至被告己○○先前收受戊○○之一千萬元，及被告丙○○收
    受戊○○交付之四百萬元，其性質僅為不正利益，並非賄賂
    等情，均如前述，是則，被告戊○○所為，尚與上開行賄罪
    之構成要件有間，不能論以該罪。
四、另按犯罪事實應依證據認定之，無證據不得推定其犯罪事實
    ，刑事訴訟法第154條訂有明文。 經查公訴意旨認被告丁○○涉有右揭貪污罪嫌，無非係以(一)被告己○○於88年2月8日
    以88平市清字第4443號函，以平鎮市公所名義向桃園縣政府
    環保局申請「固定污染源操作許可證」，而上開函文內所稱
    已聘用之林泳舟、蕭怡珍實則受僱於勇烽公司戊○○，並未
    在平鎮市公所內任職，此經林泳舟、蕭怡珍二人陳明在卷，
    並有上開函文、勇烽公司核發林泳舟、蕭怡珍薪資之二十萬
    元支票等件可稽；(二)證人即桃園縣環保局技正周鴻文證稱：
    由於平鎮市公所函文為公文書，所以信任其為真實等語；(三)
    被告丁○○自承： 伊在88年6月30日平鎮市公所租用焚化爐
    之契約到期後，有簽請依政府採購法上網公開招標，然己○○指示伊直接交由勇烽公司焚燒，並指示伊以平鎮市公所名
    義向桃園縣政府環保局申請「固定污染源操作許可證」，一
    切均由被告己○○主導、決定，伊也知悉林泳舟、蕭怡珍係
    勇烽公司雇用，並未實際在焚化爐處工作，只是要以市公所
    名義申請許可證，所以將林泳舟二人掛在平鎮市公所名下等
    語；(四)證人即平鎮市公所主任胡光華供稱：與勇烽公司簽約
    均係被告己○○一手主導決定，在續約時，伊曾多次提醒丁○○，並簽註意見「應速依採購法簽訂新約」等語，然丁○○仍決定繼續承租焚化爐；(五)被告丁○○不以焚化爐每日實
    際處理量約75公噸計算垃圾處理費用，而係以勇烽公司垃圾
    進場過磅數量計算垃圾處理費用，與現況不合，可見被告丁○○有圖利犯意等語，為其論據。惟查：
  (一)以平鎮市公所名義代替勇烽公司，向桃園縣環保局申請「固
    定污染源操作許可證」之方式，係出於桃園縣環保局之建議
    ，時間在88年2月8日發文，此如前述。且其接任前，代理清
    潔隊長葉建財即簽呈己○○謂：「本所為因應緊急處理垃圾
    焚化爐，擬僱用具有環保署核發具有甲級空氣污染防治專責
    人員，及甲級廢棄物處理技術員證書陳紀編、蕭怡珍、林泳
    舟三人，負責操作焚化爐，僱用至88年6月30日止‧‧‧」
    等語，有葉建財88年2月4日簽呈附卷可考（ 偵字第19361號
    卷第232頁），而被告丁○○係於88年2月11日，始到職擔任
    平鎮市清潔隊長，有其人事派令在卷可稽（ 偵字第19361號
    卷第408頁），可見此係被告丁○○到任之前所發生 ，自難
    執為不利被告丁○○之認定。
  (二)證人胡光華在原審審理時，經質以：「何以說承租焚化爐是
    丁○○決定的」，答稱：我是照調查局人員拿出來丁○○的
    簽呈說的等語（原審卷二第205頁 ），而承租及續租焚化爐
    均係垃圾處理小組開會之決定，被告丁○○不過照章執行等
    情，此如前述，且觀之被告丁○○88年7月31日簽呈內亦確
    實表明：「擬奉鈞長核可後，即函告勇烽公司簽約事宜敬請
    採購小組依相關政府採購法規定辦理」等語（原審卷五第16
    3頁），亦可見胡光華之指述，應係誤會所致 ，不足採為不
    利被告丁○○之認定。況且，依證人胡光華陳稱：（依採購
    法）公告不是丁○○處理，是他簽出來由採購人員處理等語
    （同上筆錄），亦足徵縱有違反政府採購法規定一事，亦與
    被告丁○○無關。
  (三)至公訴人指稱：被告丁○○不以焚化爐每日實際處理量約75
    公噸計算垃圾處理費用，而係以勇烽公司垃圾進場過磅數量
    計算垃圾處理費用，與現況不合，可見被告丁○○有圖利犯
    意等語，此部分指訴尚難採取，已如前述，亦無法據以認定
    被告丁○○有圖利他人之意。
五、綜上，公訴人所指被告丁○○圖利之犯行，顯屬不能證明；
    被告戊○○所為，則與行賄罪之構成要件不符。是原審諭知
    被告丁○○、戊○○二人無罪，核無不合。檢察官上訴指摘
    原審就被告丁○○、戊○○二人部分判決不當，請求撤銷改
    判，為無理由，應予駁回。
六、至被告丁○○到任後 ，另於88年4月19日發文稱於88年3月4
    日雇用李唐（偵字第19361號卷第234頁），此是否涉及偽造
    文書罪嫌，因此部分未據起訴，本院對此部分自不得審理，
    併此敘明。
據上論斷，應依刑事訴訟法第369條第1項前段、第368條、第364
條、第299條第1項前段、第300條，81年7月17日修正貪污治罪條
例第6條第1項第5款、第9條、第16條，85年10月23日修正貪污治
罪條例第5條第1項第3款、第10條、第17條，90年11月7日修正貪
污治罪條例第6條第1項第5款，刑法第2條第1項 、第11條前段、
第37條第2項、第47條、第51條第5款、第8款，判決如主文。
本案經檢察官呂文宗到庭執行職務。
中　　華　　民　　國　　94　　年　　10　　月　　14　　日
　　　　　　　　　刑事第二十二庭審判長法　官  黃瑞華
　　　　　　　　　　　　　　　　　　  法　官  蔡明宏
　　　　　　　　　　　　　　　　　　  法　官  陳憲裕
以上正本證明與原本無異。
如不服本判決，應於收受送達後十日內向本院提出上訴書狀，其
未敘述上訴之理由者並得於提起上訴後十日內向本院補提理由書
（均須按他造當事人之人數附繕本）。
                                      書記官   劉育妃
中　　華　　民　　國　　94　　年　　10　　月　　19　　日
附錄：本案論罪科刑法條全文
81年7月17日修正貪污治罪條例第6條第1項第5款
有下列行為之一者，處5年以上有期徒刑，得併科新臺幣一百萬
元以下罰金：
一、意圖得利，抑留不發職務上應發之財物者。
二、募集款項或徵用土地、財物，從中舞弊者。
三、竊取或侵占職務上持有之非公用私有器材、財物者。
四、對於主管或監督之事務，直接或間接圖利者。
五、對於非主管或監督之事務，利用職權機會或身份圖利者。
前項之未遂犯罰之。
85年10月23日修正貪污治罪條例第5條第1項第3款
有下列行為之一者，處7年以上有期徒刑，得併科新臺幣6千萬元
以下罰金：
一、意圖得利，擅提或截留公款或違背法令收募稅捐或公債者。
二、利用職務上之機會，詐取財物者。
三、對於職務上之行為，要求約或收受賄賂或其他不正利益者。
    前項第1款至第2款之未遂犯罰之。
90年11月7日修正貪污治罪條例第6條第1項第5款
有下列行為之一者，處五年以上有期徒刑，得併科新臺幣三千萬
元以下罰金：
一、意圖得利，抑留不發職務上應發之財物者。
二、募集款項或徵用土地、財物，從中舞弊者。
三、竊取或侵占職務上持有之非公用私有器材、財物者。
四、對於主管或監督之事務，明知違背法令，直接或間接圖自己
    或其他私人不法利益，因而獲得利益者。
五、對於非主管或監督之事務，明知違背法令，利用職權機會或
    身分圖自己或其他私人不法利益，因而獲得利益者。
前項第 1 款至第 3 款之未遂犯罰之。
